臺灣苗栗地方法院民事判決　　　　　　　　九十一年度訴字第四○八號
　　原　　　告
　　即反訴被告　振吉電化廠股份有限公司
　　法定代理人　李文宜
　　訴訟代理人　丁○○
　　　　　　　　彭巧君律師
　　被　　　告
　　即反訴原告　旭振企業股份有限公司
　　法定代理人　丙○○
　　訴訟代理人　尤榮福律師
　　複　代理人　甲○○
右當事人間請求給付貨款事件，本院於民國九十三年五月二十七日言詞辯論終結，判
決如下：
    主      文
被告應給付原告新臺幣伍拾捌萬貳仟肆佰捌拾元，及自民國九十一年九月十八日起至
清償日止，按週年利率百分之五計算之利息。
原告其餘之訴駁回。
訴訟費用由被告負擔百分之九十八，餘由原告負擔。
本判決第一項於原告以新臺幣壹拾玖萬肆仟壹佰陸拾元供擔保後，得假執行。
原告其餘假執行之聲請駁回。
反訴原告之訴駁回。
反訴訴訟費用由反訴原告負擔。
    事      實
甲、本訴部分：
壹、原告方面：
一、聲明：求為判決被告應給付原告新臺幣（下同）五十九萬五千三百八十三元，及
    自起訴狀繕本送達翌日起至清償日止，按週年利率百分之五計算之利息，並願供
    擔保請准宣告假執行。
二、陳述：
  (一)被告於民國八十九年十一、十二月間，共向原告購買總價八十二萬三千四百六十
    三元之衛浴設備及電能熱水器等貨品，其中包含二十二萬八千二百四十六元之工
    程專案貨品貨款、四十萬五千五百九十元之電爐促銷專案貨品貨款、十八萬九千
    六百二十七元之一般經銷貨品貨款，除原告同意退回二百五十二元之一般經銷貨
    品外，所有貨品均經被告受領。是被告應按所受領貨品，給付原告貨款，詎被告
    僅清償一部貨品價款後，迄今尚欠有一般貨款扣除上述同意退貨部分後之十八萬
    九千三百七十五元、工程專案貨款計二十二萬八千二百四十六元，電爐貨款部分
    則應扣除被告預先簽發並交付原告持有之面額各為四萬一千二百元之支票九紙，
    其中二紙分別抵付被告於八十九年七、八月份之電爐貨品價款，餘七紙支票再抵
    付被告於同年九、十、十一、十二月所提領之電爐貨品價款後，是被告尚欠原告
    電爐貨款為十六萬四千八百五十九元，總計被告應給付原告貨款五十八萬二千四
    百八十元。復以原告於八十七年十一月二十日代被告修理小人國之設施，貨款為
    一萬二千九百零三元。綜上，被告應給付原告五十九萬五千三百八十三元之貨款
    ，為此提起本件訴訟。
三、對被告抗辯所為之陳述：
  (一)被告雖主張電爐促銷專案之貨款，原告已將被告公司預簽發之九紙支票全部兌現
  　，是原告再請求電爐專案貨款，即有重複請求等語。惟查：原告僅請求被告給付
  　八十九年十一、十二月提領電爐之貨款，蓋原告於同年月七月間推出電爐專案後
    ，被告即陸續提領電爐計七十萬一千六百八十九元，縱被告預付九紙支票，惟仍
    未足抵付貨款，是被告主張原告有重覆請求，不足採信。且被告同意原告將其餘
    七紙支票抵付一般貨款。
  (二)依兩造工程專案契約書第四條明定交貨期間依雙方書面議定日期，契約是否屬定
    期給付之本質，應視雙方是否事前有交付日期之合意，不得以被告單方催促出貨
    ，即逕論雙方訂立者為特別期間給付之契約，是被告應舉證兩造確有議定交貨期
    日以實其說，如未能舉證，解釋上應作契約存續期間之認定。況兩造間會簽訂工
    程專案契約，係因衛浴設備燒製程序有一定時程，有一定品質、安全性考量，雙
    方會約定在相當期間前即以書面議定交貨日期，保證被告能如期收受貨品，如買
    賣雙方未能於契約期限內議定交貨日期，解釋上，被告應即預見原告供貨不足而
    得向他廠價購。又原告交付被告之商品是否須成套方得使用既無約明於契約，依
    契約自由原則，被告自不得依契約當時欠缺合意事項，強令原告負擔非屬契約上
    之賠償責任。
  (三)又依兩造工程專案買賣契約書第七條規定，原告應給付之貨物為何，尚須被告通
    知後始得為之，而被告迄未提出有通知原告給付全套貨物之證據。實際上，該等
    工程專案買賣契約書之簽立當時，要以被告於各該工程中所需之衛材總量及供貨
    價格等項先行約定，於被告就各該工程實際需用時，再行通知原告供貨，被告簽
    收後，再由原告逐月請款。縱上所述，依約既乏原告提供之專案工程貨品須為成
    套之合意，亦無約定交貨日期，被告未經通知原告出貨即向他廠調支，是原告主
    張其無違反契約內容；再兩造間契約期間已屆至，亦無解除契約之問題，是被告
    辯稱解除契約委無理由。
  (四)被告曾謂原告就一般貨品曾表示同意辦理銷退云云，為原告否認，且被告未提出
    證據以實其說，而商業上亦非如被告所謂任何時間均得辦理銷退，須屬通銷品方
    得辦理退貨，故是否接受退貨，原告具決定權；且銷退非退金錢，係更換其他貨
    物。
三、證據：提出銷貨單及簽收單、被告公司變更登記表及法定代理人
    公司經濟部變更登記事項卡，兩造間羅丹美墅專案工程之交貨紀錄、銷貨單暨簽
    收單，其他各工程專案之交貨紀錄（以上均影本）等件為證。
貳、被告方面：
一、聲明：求為判決駁回原告之訴。
二、陳述：
  (一)依原告起訴狀載被告於八十九年十一月至十二月間向原告購買之衛浴設施計八十
    二萬三千二百一十一元，尚有貨款五十九萬五千三百八十三元未清償，是被告已
    清償原告二十二萬七千八百二十八元之貨款。被告原為原告產品之經銷商，經常
    性銷售原告產品，經銷期間倘有工程專案或促銷專案，復另行簽訂個別買賣契約
    。被告於前述期間內確實領得如原告主張之「工程專案」計二十二萬八千二百四
    十六元之貨品、「促銷專案（電爐專案）」計四十萬五千五百九十元之貨品、「
    一般經銷」計十八萬九千六百二十七元之貨品。其中工程專案之貨品買賣，被告
    主張解除契約而無須給付外；另被告曾預付電爐貨款計三十七萬零八千元（面額
    為四萬一千二百元之支票九紙），其中二紙抵付八十九年七月起至十月間之電爐
    貨款外，餘七紙支票（計二十八萬八千四百元）屬原告逾收貨款，原告已自承上
    開支票全部兌現，自應於原告主張金額中扣除，則原告得請求之金額為三十萬六
    千五百六十五元（即823211﹣228246﹣288400＝306565元）。至原告主張被告同
    意扣抵八十九年七月至十月貨款，以及將八十七年十二月代理被告修理小人國工
    程之貨款金額一萬二千九百零三元由預付保證金抵扣，被告否認之。茲悉述被告
    拒絕給付之理由如下：
  1.所謂「工程專案」乃被告為因應特定工程之施作，於一般經銷之訂貨程序外，與
    原告另訂有「工程專案合約」，均定有出貨期間，應嚴格遵守給付貨品種類、規
    格、期限。是原告之給付行為解釋上應屬「定期行為」，兩造間所成立者，乃為
    特定物買賣契約，雙方就買賣標的價金合致時，契約即屬成立，為「一時之契約
    」，自無所謂契約存續期間之問題，是兩造工程專案契約所載之「契約存續期間
    」應指原告應履行交付貨品之期限，契約內載「交貨日期：契約期限內甲乙雙方
    依書面議定之日期」應屬贅文。惟原告僅於上述期間內出有部分衛浴器材且未成
    套，無法支應兩造間特殊專案工程需求，屢經催討，原告均未如期給付，被告僅
    得向其他廠商調貨支應，原告提出之零散衛浴材料，屬無利益之給付，被告爰依
    民法第二百五十五條、第二百二十六條第二項規定，不經催告逕行解除契約，被
    告自得拒絕給付工程專案部份貨款二十二萬八千二百四十五點九元。
  2.被告乃原告之經銷商，於一般經銷之貨品中，若有未銷出者，本可辦理退貨，退
 　 還已付貨款，庫存於被告倉庫中之此類貨物逾數百萬元欲辦理退貨，原告本應允
    處理，詎因其內部人事變動，遲未解決，爰以反訴訴之聲明第一項所示金額及利
    息請求，主張抵銷之。
三、證據：提出契約書及估價單十二紙、預收電爐款收據一紙、電爐促銷案、貨物銷
    退紀錄二紙、進貨發票一六二紙（上均影本）等證。
乙、反訴部分：
壹、反訴原告即被告方面：
一、聲明：反訴被告應返還反訴原告二百萬元，及自本件起訴狀繕本送達翌日起至清
　　償日止，按週年利率百分之五計算之利息。
二、陳述：
    雖反訴被告對反訴原告起訴請求給付貨款，惟反訴原告亦得對反訴被告主張返還
    貨款之權利。蓋兩造間關於一般經銷供應之貨品，本即由反訴被告逐月進貨存放
    於反訴原告倉庫，反訴原告依進貨數量付畢貨款，惟一般經銷產品均有滯銷囤積
    情形，通常於反訴被告日後進貨請款時，反訴原告得主張退貨返還貨款，此屬兩
    造間默示合意及例行。反訴原告自八十五年三月至八十九年十二月間，進有金額
    計三百一十五萬三千三百六十五元之貨品，滯銷囤積於反訴原告處，反訴被告前
    即受反訴原告通知辦理退貨，惟反訴被告於應允退貨後遲未辦理銷退。況兩造間
    經銷行為型態，係進貨後逐月給付貨款，解釋上為買賣行為，惟一旦反訴原告主
    張退貨時，反訴被告即應無條件同意辦理退貨，亦即反訴原告主張退貨之時，即
    雙方買賣契約之解除，為此依據民法第二百五十九條第二款之規定，請求反訴被
    告給付如反訴訴之聲明所示之金錢及利息，自屬有據。
三、證據：除援用本訴部分證據外，並提出貨物銷退紀錄二紙、進貨發票一百六十二
    紙、退貨明細表、退貨折讓單一百二十紙（均影本）為證，並聲請訊問證人即反
    訴被告昔日業務主管戊○○。
貳、反訴被告即原告方面：
一、聲明：求為判決駁回反訴原告之反訴。
二、陳述：
  (一)反訴原告主張之反訴訴訟標的與反訴被告本訴所請求之訴訟標的，各具獨立之原
    因及事實，不具牽連關係，訴訟要件顯不完備，應以裁定駁回。且反訴原告得否
    於本訴中主張抵銷必先因本訴有理由，反訴原告須給付反訴被告貨款為前提，如
    反訴被告受本訴敗訴之判決，則反訴原告之反訴將失所附麗。且反訴原告自九十
    年開始即已終止與反訴被告之經銷關係，嗣於訴訟中提起返還貨款之請求，顯係
    意圖延滯訴訟。
  (二)反訴原告雖謂於八十五年三月至八十九年十二月間，向反訴被告進有金額共計三
    百一十五萬三千三百六十五萬元之貨品，現仍滯銷囤積反訴原告處，反訴原告前
    即通知反訴被告辦理退貨並取得同意，惟反訴被告遲未辦理退貨云云，然反訴原
    告既認退貨需經反訴被告應允，卻始終無法提出反訴被告同意辦理退貨之證明：
    且反訴原告主張退貨者，反訴被告即應無條件同意退款云云，非但與前開銷退經
    反訴被告應允之說法矛盾，所謂無條件同意退款更與常理相違。末以，買賣契約
    並無規範買方之任意解約退回權利，是反訴原告主張兩造間有任意銷退商業習慣
    之適用，自應舉證有該慣例存在。何況，反訴原告無條件辦理退貨之說法，如概
    予允准，則反訴被告可大量進貨，如滯銷皆可無條件進貨，則反訴原告概無需擔
    負商業風險，亦與事理有違。而反訴原告主張銷退慣例之適用，足徵，兩造間無
    事前之約定。是反訴原告反訴之請求為無理由。
三、證據：援用本訴之證據。
     理    由
甲、本訴部分：
壹、程序方面：
    原告之法定代理人於本件起訴後，已由乙○○改為李文宜，有原告公司變更登記
    表在卷可稽，茲經原告聲明承受，核無不合，應予准許。
貳、實體方面：
一、本件原告起訴主張：被告於八十九年十一、十二月間，共向原告購買總價八十二
    萬三千四百六十三元之衛浴設備及電能熱水器等貨品，詎被告僅清償一部貨品價
    款後，迄今尚欠有一般經銷貨款（扣除同意退銷之二百五十二元部分）十八萬九
    千三百七十五元、工程專案貨款計二十二萬八千二百四十六元、電爐促銷專案貨
    款十六萬四千八百五十九元，及原告於八十七年十一月二十日代被告修理小人國
    之設施之貨款一萬二千九百零三元，總計五十九萬五千三百八十三元。而被告預
    付之九紙支票雖已全部兌現，惟經被告同意抵付一般貨款仍為未足，且兩造並無
    合意原告提供之專案工程貨品須為成套，亦無約定交貨日期，被告未經通知原告
    出貨即向他廠調支，原告自無違反契約內容，被告亦無由解除契約，況原告未同
    意辦理退貨，兩造間亦無退貨慣例，被告無從主張抵銷，為此依據買賣法律關係
    起訴請求被告應給付五十九萬五千三百八十三元，及自起訴狀繕本送達翌日起至
    清償日止，按週年利率百分之五計算之利息。
二、被告則以：兩造間簽訂之工程專案買賣契約書，乃屬定期契約，應嚴守特別工程
    工期，原告於工程專案所訂之契約存續期間內僅交付部份衛浴器材且未成套，屬
    無利益之給付，被告僅得向他廠調支，現原告縱提出給付亦不能達成契約目的，
    為此依據民法第二百五十五條、第二百二十六條第二項規定，被告得不經催告逕
    行解除契約，被告自得拒絕給付工程專案部份貨款二十二萬八千二百四十五點九
    元。另被告曾預付電爐貨款面額為四萬一千二百元之支票九紙，並已兌現，其中
    二紙抵付八十九年七月起至十月間之電爐貨款外，餘七紙支票（計二十八萬八千
    四百元）屬原告逾收貨款，自應於原告主張金額中扣除，則原告得請求之金額為
    三十萬六千五百六十五元。至原告主張被告同意扣抵八十九年七月至十月貨款，
    以及將八十七年十二月代理被告修理小人國工程之貨款金額一萬二千九百零三元
    由預付保證金抵扣，被告否認之。又於一般經銷之貨品中，若有被告未銷出者，
    原告應允可辦理銷退，退還已付貨款等語，資為抗辯。
三、兩造不爭執事項：
  (一)被告於八十九年十一月至十二月間向原告購買衛浴設備之貨物，價額總計八十二
    萬三千二百一十一元，其中包括工程專案未付款二十二萬八千二百四十六元、電
    爐貨款四十萬五千五百九十元、一般經銷貨款一十八萬九千六百二十七元，一般
    貨款部分經原告同意退回貨款二百五十二元，貨品均經被告受領。
  (二)被告已預付電爐促銷專案貨款三十七萬零八百元（支付票面金額各為四萬一千二
    百元之支票九紙），前開支票均經兌現。
    前開事實，為兩造所不爭（見本院卷第七一頁之言詞辯論筆錄），且有銷貨單及
    簽收單、其他各工程專案之交貨紀錄等件為證，自堪信為真實。
四、經本院於九十三年四月十一日協同兩造整理並協議簡化本件爭點（見本院卷第七
    一至七二頁之言詞辯論筆錄）為：(一)被告得否以原告未如期給付，依據民法第二
    百五十五條、第二百二十六條第二項規定解除契約，拒絕給付工程專案部分貨款
    ？(二)原告得否請求八十七年十二月小人國修繕金額一萬二千九百零三元？(三)被告
    已支付並經兌現之支票九紙可否扣抵電爐部分貨款？經查：
  (一)按契約當事人之一方遲延給付者，除當事人另約定得不經催告逕行解除契約及依
    契約之性質或當事人之意思表示非於一定時期為給付不能達其契約之目的外，必
    經他方當事人定相當期限催告其履行而不於期限內履行時，始得解除其契約，此
    觀民法第二百五十四條及第二百五十五條之規定自明。惟按民法第二百五十五條
    該條文所謂依契約之性質，非於一定時期為給付不能達其契約之目的者，係指就
    契約本身，自客觀上觀察，即可認識非於一定時期為給付不能達契約目的之情形
    而言，如定製慶祝國慶牌坊是。又所謂依當事人之意思表示，非於一定時期為給
    付不能達其契約之目的者，必須契約當事人間有嚴守履行期間之合意，並對此期
    間之重要（契約之目的所在）有所認識（最高法院六十四年度台再字第一七七號
    判例、八十六年度台上字第三一○五號判決、九十二年度台上字第三一四號判決
    要旨參照）。又因可歸責於債務人之事由，致給付不能者，債權人得請求賠償損
    害。前項情形，給付一部不能者，若其他部分之履行，於債權人無利益時，債權
    人得拒絕該部之給付，請求全部不履行之損害賠償，為民法第二百二十六條所明
    定。
  (二)是以首應釐清兩造簽訂之各該專案契約書之性質為何？兩造間有無不經被告催告
    逕行解除契約之意思表示？及是否須於一定時期為給付始能達契約之目的？兩造
    簽訂之各該工程專案契約書中所謂之契約期限是否即履行期限？查：
  1.觀之兩造均不爭執真正之各該工程專案契約書第四條均明定：「交貨日期：契約
    期限內甲乙雙方依書面議定之日期。」，第六條付款辦法亦明載除定金外之其餘
    貨款於乙方（即原告公司）按月分批交貨，翌月十日前付清，第七條提貨辦法規
    定甲方（即被告公司）提貨時，應按本約第五條交貨地點提前七日將所需貨品及
    數量通知乙方送貨，甲方若未在契約期限內提清全部貨品，其未提部分應另行議
    價續約，而第三條契約期限但書亦明定「契約期限逾期後，甲乙雙方仍按本契約
    繼續提貨交貨時，甲乙雙方之連帶保證人仍就本契約條款負連帶保證責任」，且
    以兩造交貨地點為羅丹美墅之契約為例，原告依被告通知分別自八十九年一月十
    六日起迄同年十二月五日止陸續供貨與被告，業經原告提出銷貨單及簽收單等件
    為據，被告亦不爭執已逐月簽收貨物並正常繳納貨款，綜觀上情，足認原告主張
    該等契約書之簽立係以被告於各該工程中所需之衛浴設備數量、規格及供貨價格
    先行約定，於被告就各該工程實際需用時，再行通知原告應給付貨物之種類、數
    量，經被告簽收後，再由原告逐月請款等情應為可採。又各該契約書之第六條、
    第七條關於票期及何時通知原告公司所需貨品及數量之約定均係以阿拉伯數字填
    寫，而非僅制式例稿，顯見其內容確經兩造細細斟酌，因之，契約書中之契約期
    限與交貨日期應屬不同概念，尚非原告應履行交付貨品之期限，交貨日期仍須經
    雙方書面議定日期。是被告既未提出有通知原告給付全套貨物或與原告有書面議
    定交貨日期之證據，自無從主張原告有如期交付全套貨物之義務，自無主張原告
    有債務不履行之餘地。
  2.再者，被告訂購之衛浴設備係一般之商品，而兩造簽訂之各該契約書第八條僅明
    定原告如不於約定日期內交貨，亦不過應負遲延給付所生損害賠償責任，並未特
    別約定原告未按期交貨，即不能達契約之目的而成為給付不能，或原告未於契約
    期限內履行時，雙方同意解除契約，而承前所述，系爭契約期限之約定，並非即
    各該貨品之交貨日期，是其等契約書內容，並無該批衛浴設備非按期給付即無從
    達到經濟上目的之記載，或就履行期間有特別重要之合意表示，並對此期限之重
    要已有所認識，此項契約之性質既不合於民法第二百五十五條所載情形，而該契
    約內復無遲延交貨時訂購人得不經催告逕行解除契約之明文，是原告縱有逾期不
    交貨情事，被告亦應依法催告其履行，乃被告未經催告定期履行，逕為解除契約
    之意思表示，自不發生解約之效力。本件契約既未合法解除，則被告自不得拒絕
    給付工程專案貨款二十二萬八千二百四十六元。
  (三)按二人互負債務，而其給付種類相同者，並均屆清償期者，各得以其債務，與他
    方之債務，互相抵銷，又抵銷應以意思表示，向他方為之。其相互間債之關係，
    溯及最初得為抵銷時，按照抵銷數額而消滅，民法第三百三十四條第一項、第三
    百三十五條分別定有明文。本件被告於八十九年十一、十二月所提之電爐貨款總
    計為四十萬五千五百九十元，且原告前曾預收被告開立票面金額各為四萬一千二
    百元之支票九紙，合計共三十七萬零八百元，且均已兌現，已如前述。而預收支
    票款經抵付八十九年七、八月份八萬二千四百元，為兩造所不爭；而被告於八十
    九年九、十月份之電爐貨款各為一萬九千一百九十元及二萬八千四百七十九元，
    有銷貨單及簽收單等件可證，且為被告所不爭，被告雖辯稱已支付此部份之貨款
    ，惟為原告所否認，被告復未舉證以實其說，尚無足採。是原告主張前所預收之
    九紙票款，其中二紙扣抵被告於同年七、八月份之電爐貨款，其餘七紙部分扣抵
    被告公司於同年九、十月之電爐貨款共計四萬七千六百六十九元，及被告八十九
    年十一、十二月份之電爐貨款後，被告尚應給付原告八十九年十一、十二月份之
    電爐貨款十六萬四千八百五十九元，自屬有據。
  (四)又原告雖主張曾於八十七年十二月代被告修繕小人國之設施，貨款為一萬二千九
    百零三元，然為被告所否認，且原告亦無法提出任何證據證明確有該項契約之給
    付，是此部份之請求，於法尚屬無據，不應准許。從而，被告應給付一般貨款十
    八萬九千三百七十五元、工程專案貨款二十二萬八千二百四十六元及電爐貨款十
    六萬四千八百五十九元，共計五十八萬二千四百八十元。
五、再按當事人主張有利於己之事實者，就其事實有舉證之責任，民事訴訟法第二百
    七十七條定有明文。本件被告對原告主張之貨款債權以得辦理退貨返還貨款主張
    抵銷等語為抗辯，是揆諸前開說明，自應由被告就其主張抵銷事由負舉證之責。
    兩造簽訂之經銷商合約具買賣契約性質，被告依約自有交付價金之義務。被告雖
    辯稱：原告應允被告辦理退貨，且被告主張退貨，原告即應無條件辦理銷退，屬
    兩造間默示合意及例行云云，然原告否認曾允諾被告准其退貨，被告雖提出貨物
    銷退紀錄、進貨發票、退貨明細表、退貨折讓單等件欲證明原告曾同意退貨、兩
    造間有默示合意及例行，惟前開文件僅能證明兩造之前曾經辦理銷退事宜，無從
    認定原告同意本次之退貨，更無從使本院形成兩造間有不經原告同意即得任意銷
    退之默示合意或交易上之例行之心證。再者，證人即於八十年二月至八十八年五
    月間在原告分公司擔任業務部門之代理主管戊○○到庭證稱：依照原告之前交易
    習慣，一般都會有折讓單，若辦理銷退金額過大，仍要請示上級主管，經過雙方
    協調來決定是否辦理銷退及究係退還貨款抑或以其他物品更換，且其當時並未同
    意被告辦理銷退等情明確（見本院卷第一六七至一六九頁之言詞辯論筆錄），而
    被告並未提出折讓單以資證明經原告應允辦理退貨，此外，復未提出其他證據證
    明原告曾應允被告辦理銷退或兩造間有任意銷退之默示合意或交易上之慣行，依
    此，被告主張抵銷之部分顯屬無據，自無可採，原告既不同意被告退貨，被告即
    須依兩造間之買賣關係給付貨款。
六、按原告於起訴之原因事實已有相當之證明，被告於抗辯事實並無確實證明方法，
    僅以空言爭執者，當然認定其抗辯事實非真正，應為被告不利之判決。最高法院
    十八年上字第一六七九號判例即採相同見解。本件原告業經舉證證明被告積欠貨
    款如上所述，而被告就原告應辦理退貨之金額足供抵銷之抗辯又無法舉證證明，
    是原告請求被告給付貨款五十八萬二千四百八十元及自起訴狀繕本送達之翌日（
    即九十一年九月十八日）起至清償日止，按週年利率百分之五計算之法定遲延利
    息，為有理由，應予准許。逾此部份之請求為無理由，應予駁回。
七、原告陳明願供擔保，聲請宣告假執行，就其勝訴部分，經核無不合，爰酌定相當
    擔保金額准許之；至原告敗訴部分，其假執行之聲請，已失所附麗，應予駁回。
乙、反訴部分
壹、程序方面：
    按被告於言詞辯論終結前，得在本訴繫屬之法院，對於原告及就訴訟標的必須合
    一確定之人提起反訴，又反訴之標的，如專屬他法院管轄，或與本訴之標的及其
    防禦方法不相牽連者，不得提起，民事訴訟法第二百五十九條、第二百六十條第
    一項定有明文。所謂反訴之標的與本訴之標的及其防禦方法有牽連關係者，乃指
    反訴標的之法律關係與本訴標的之法律關係兩者之間，或反訴標的之法律關係與
    本訴被告作為防禦方法所主張之法律關係兩者之間，有牽連關係而言。即舉凡本
    訴標的之法律關係或作為防禦方法所主張之法律關係，與反訴標的之法律關係同
    一，或當事人兩造所主張之權利，由同一法律關係發生，或本訴標的之法律關係
    發生之原因，與反訴標的之法律關係發生之原因，其主要部分相同，均可認兩者
    間有牽連關係（最高法院九十一年度台上字第二六二號判決同此意旨）。本件反
    訴之訴訟標的與本訴訴訟標的標的，其攻擊防禦方法相牽連，且非專屬於他法院
    管轄，依前揭說明，本件反訴之提起為合法，應予准許。
貳、實體方面：
一、反訴原告起訴主張其係反訴被告衛浴等相關產品之經銷商，關於一般經銷供應之
    貨品，本即由反訴被告逐月進貨存放於反訴原告倉庫，反訴原告依進貨數量給付
    貨款，惟一般經銷產品均有滯銷囤積情形，通常於反訴被告日後進貨請款時，反
    訴原告得主張銷退返還貨款，此屬兩造間默示合意，亦為商業交易上慣行。是反
    訴原告自八十五年三月至八十九年十二月間，進有金額計三百一十五萬三千三百
    六十五元之貨品，滯銷囤積於反訴原告處，反訴被告前即受反訴原告通知辦理銷
    退，經反訴被告應允銷退後遲未辦理銷退，為此依據民法第二百五十九條第二款
    之規定，請求反訴被告給付二百萬元，及自反訴起訴狀繕本送達翌日起至清償日
    止，按年息百分之五計算之利息等語。反訴被告則以反訴原告既認退貨同意需由
    反訴被告為之，卻始終無法提出反訴被告同意銷退之證明，又主張要求辦理銷貨
    退款時，反訴被告應無條件同意退款，亦與前開應經反訴被告應允之說法矛盾，
    更與常理相違，且反訴原告主張兩造間有任意銷退商業習慣之適用，自應舉證有
    該慣例存在等語置辯。
二、經查，反訴原告主張之事實及反訴被告所為之抗辯，業於本訴中論述稽詳。反訴
    原告既無法舉證證明反訴被告曾應允辦理退貨或兩造間有任意銷退之默示合意或
    交易上之慣行業如前述，從而，反訴原告依據民法第二百五十九條第二款之規定
    ，請求反訴被告給付二百萬元，及自反訴起訴狀繕本送達翌日起至清償日止，按
    週年利率百分之五計算之利息，即屬無據，應予駁回。
丙、因本案事證已臻明確，兩造其餘主張陳述及所提之證據，均毋庸再予審酌，附此
　　敘明。
丁、結論：
    本件原告之訴為一部有理由、一部無理由，反訴原告之反訴為無理由，依民事訴
    訟法第七十八條、第七十九條、第三百九十條第二項，判決如主文。
中　　　華　　　民　　　國　　九十三　　年　　　六　　　月　　  九　  　日
                                  台灣苗栗地方法院民事庭
                                        法　　　官    沈佳宜
正本係照原本作成
如對本判決上訴，須於判決送達後廿日內向本院提出上訴狀
中　　　華　　　民　　　國　　九十三　　年　　　六　　　月　　  九　  　日
                                        法院書記官    李惠雯
